【裁判字號】    98,交聲,3979
【裁判日期】    990722
【裁判案由】    交管條例聲異
【裁判全文】
臺灣板橋地方法院交通事件裁定        98年度交聲字第3979號
原處分機關  交通部公路總局臺北區監理所
異  議  人  乙○○
即受處分人
上列異議人即受處分人因違反道路交通管理處罰條例案件，對於
交通部公路總局臺北區監理所於98年10月21日所為之裁決處分（
原處分案號：北監自裁字第裁40-AEX691002號），聲明異議，本
院裁定如下：
    主  文
異議駁回。
    理  由
一、原處分意旨略以：異議人即受處分人乙○○於民國98年8 月
    22日下午4 時20分許，駕駛車牌號碼2N-2090 號自用小客貨
    車，行經臺北市○○路○ 段114 號時，因未依標誌、標線、
    號誌指示，直行車佔用右轉車道行駛違規，經警鳴笛示警，
    仍拒絕停車受檢而逃逸，而有「違反處罰條例之行為，拒絕
    停車接受稽查而逃逸」之違規事實，經警逕行舉發，爰依道
    路交通管理處罰條例第60條第1 項之規定，裁處受處分人罰
    鍰新臺幣（下同）3,000 元，並記違規點數1 點。
二、聲明異議意旨略以：伊當天駕駛上開自用小客貨車行經臺北
    市○○路○ 段，伊確實有直行車佔用右轉車道行駛之違規行
    為，但是員警當時站的位置很靠近路邊，也很靠近路口，而
    且員警後面有一個工地，路上也有其他車輛，伊以為員警是
    在疏導車輛，伊並不知道員警是在攔停伊，伊並無拒絕停車
    接受稽查而逃逸，原處分機關遽以裁罰，顯有違誤，爰依法
    聲明異議，請求撤銷原處分云云。
三、按汽車駕駛人，駕駛汽車違反本條例之行為，經交通勤務警
    察或依法令執行交通稽查任務人員制止時，不聽制止或拒絕
    停車接受稽查而逃逸者，除按各該條規定處罰外，處3,000
    元以上6,000 元以下罰鍰；汽車駕駛人有第60條第1 項情形
    者，除依原條款處罰鍰外，記違規點數1 點，道路交通管理
    處罰條例第60條第1 項、第63條第1 項第1 款分別定有明文
    。另按汽車駕駛人之行為有不服指揮稽查而逃逸情形，當場
    不能或不宜攔截製單舉發者，得逕行舉發，同條例第7 條之
    2 第4 款前段亦定有明文。
四、經查：
  (一)本件異議人乙○○於上開時、地，駕駛上開自用小客貨車，
    因未依標誌、標線、號誌指示，直行車佔用右轉車道行駛違
    規，經警鳴笛示警，仍拒絕停車受檢而逃逸，為臺北市政府
    警察局士林分局翠山派出所員警甲○○逕行舉發，嗣經原處
    分機關即交通部公路總局臺北區○○○○○道路交通管理處
    罰條例第60條第1 項規定，於98年10月21日裁處異議人罰鍰
    3,000 元，並記違規點數1 點，有上開裁決書、臺北市政府
    警察局北市警交字第AEX691002 號舉發違反道路交通管理事
    件通知單在卷可憑（見本院卷第9 、11頁），異議人對於其
    於上開時、地，駕駛上開自用小客貨車未依標誌、標線、號
    誌指示，直行車佔用右轉車道行駛之客觀事實並不爭執，且
    經證人即舉發員警甲○○於本院審理時證述明確（見本院卷
    第24頁反面），足認異議人確有未依標誌、標線、號誌指示
    ，直行車佔用右轉車道行駛之違規情事無訛，則此部分違規
    事實既已確定，本件因有「違反處罰條例之行為」，已具備
    上開條例第60條第1 項規定適用之前提要件，合先敘明。
  (二)異議人雖以前揭情詞置辯，惟證人甲○○於本院審理時到庭
    具結證稱：當天伊在上開地點負責交整勤務，伊身著反光背
    心，還有備警笛、指揮棒，異議人駕駛上開自用小客貨車因
    為違反直行車佔用右轉車道，伊就用指揮棒揮異議人的車輛
    ，並鳴笛2 聲要攔停異議人，當時只有異議人1 台車違規，
    所以伊站出去攔異議人，異議人一定看得到伊，異議人本來
    想靠邊停，但後來異議人卻加速一直往前開，伊在後面一邊
    跑一邊鳴笛，大約追了10幾公尺，伊追不上異議人的車子，
    所以當場記下異議人的車牌號碼，依規定舉發異議人，伊在
    疏導交通的哨聲是一長聲一短聲，若是攔停車輛則是短促的
    哨音聲，還有指揮靠邊的動作，伊當時是短促的鳴笛一直吹
    ，還有指揮異議人靠邊停等語（見本院卷第24、25頁）。而
    異議人雖辯稱：伊以為警察是在指揮交通，警察一直遠遠站
    著，他的動作看起來像指揮交通云云。惟證人甲○○對此則
    證稱：當時伊有吹哨並舉手指揮異議人往旁邊停，伊距離異
    議人的車子約10到20公尺，離路口已有一段距離，伊不可能
    是在指揮交通，當時雖然車流量很多，但是違規車輛不多，
    其他的車子是在第一、二車道行駛，只有異議人的車子是違
    規使用右轉車道，所以異議人可以非常明顯看到伊的指揮等
    語（見本院卷第25頁反面、26頁）。是觀諸證人所言，證人
    就舉發路段之車道劃分情形、執勤所處位置、異議人行駛路
    徑及拒絕停車接受稽查過程等情節詳述具體明確，並已針對
    異議人所舉疑義予以詳盡說明，此外，復有證人庭呈舉發當
    時所處執勤位置及其所拍攝標示為圖1 至圖5 之現場環境照
    片5 張為據（見本院卷第28、29頁）。又當時天氣良好，且
    僅有異議人所駕駛之上開自用小客貨車違規經過現場，經證
    人甲○○持指揮棒連同哨音之輔助近身攔停異議人停車受檢
    ，異議人當無不知遭警攔檢而疏未停車之理；且衡諸常情，
    當員警吹哨並以指揮棒示意違規行為人停車時，任何人在此
    情況下均可認知員警係告知違規行為人應暫停路旁接受稽查
    之意，而非單憑違規行為人主觀認知其並無違規，即可無視
    於員警之攔停行為，拒絕停車接受稽查而逕自駕車駛離。再
    者，證人既正執行勤務之際，對行駛車輛動向，自特別留意
    而無錯看或誤判之虞；況證人就本件如何查獲舉發之經過，
    於本院審理時到庭結證綦詳如上，其證述舉發過程連續而完
    整，顯見其記憶深刻，益徵其無誤判之虞；參以證人與異議
    人間，並無怨隙，且素不相識，衡情證人應無設詞攀誣，或
    虛構違規事實以陷害異議人之理，是證人甲○○員警上開證
    述內容，經核尚無不可採信之處，自堪採信，異議人上開違
    規行為應堪認定。至異議人所提出附於聲明異議狀之現場照
    片5 張，其上並自行標示案發當時之相關位置，惟異議人所
    提出之照片，係事後到現場補拍之照片，並無法證明異議人
    於上開時、地違規當時之交通狀況，是本院無從為有利於異
    議人之認定，附此敘明。
五、綜上所述，本件事證明確，異議人確於上開時、地，有駕車
    違反道路交通管理處罰條例之行為，經交通勤務警察制止時
    ，拒絕停車接受稽查而逃逸之違規行為，洵堪認定。是以原
    處分機關據以援引前揭規定，並參酌違反道路交通管理事件
    統一裁罰基準表之規定，裁處異議人罰鍰3,000 元，並記違
    規點數1 點，於法並無何違誤或不當之處。本件異議為無理
    由，應予駁回。
據上論斷，應依道路交通案件處理辦法第19條，裁定如主文。
中    華    民    國    99    年     7    月    22    日
                  交通法庭  法  官  錢衍蓁
上列正本證明與原本無異。
如不服本裁定，應於裁定送達後五日內敘明抗告理由，向本院提
出抗告狀。
                            書記官  劉靜慧
中    華    民    國    99    年    7     月    22    日

司法院資訊處製作；財團法人民間司法改革基金會備份。
